臺灣臺中地方法院刑事裁定　　　　　　　　　　　 　九十一年度聲判字第六三號
　　聲　請　人
　　即告訴　人　甲○○
　　被　　　告　乙○○
右聲請人因告訴被告過失致死案件，不服臺灣高等法院臺中分院檢察署檢察長駁回再
議之處分（九十一年度上聲議字第六六一號），聲請交付審判，本院裁定如左：
    主  文
聲請駁回。
    理  由
一、聲請交付審判意旨，如附件之刑事交付審判聲請狀影本所載。
二、按告訴人不服上級法院檢察署檢察長或檢察總長認再議為無理由而駁回之處分者
    ，得於接受處分書後十日內委任律師提出理由狀，向該管第一審法院聲請交付審
    判。法院認為交付審判之聲請不合法或無理由者，應駁回之，刑事訴訟法第二百
    五十八條之一、第二百五十八條之三第二項前段分別定有明文。
三、查本件聲請人以被告涉犯過失致死罪，向臺灣臺中地方法院檢察署檢察官提出告
    訴，經該檢察署檢察官於民國（下同）九十一年八月九日以九十一年度偵字第八
    九二一號為不起訴處分後，聲請人不服，聲請再議亦經臺灣高等法院臺中分院檢
    察署檢察長以再議為無理由而駁回再議，此亦有臺灣高等法院臺中分院檢察署九
    十一年度上聲議字第六六一號處分書在卷可稽。而聲請人於九十一年十月一日收
    受前開再議駁回處分書，並於九十一年十月九日委任吳闖律師向本院聲請交付審
    判等事實，復有送達證書附於臺灣高等法院臺中分院檢察署前開案卷與刑事交付
    審判聲請狀附於本院卷可稽。
四、按刑事訴訟法於九十一年二月八日經修正公布，新增前述第二百五十八條之一規
    定，此乃對於「檢察官不起訴或緩起訴裁量權」制衡之一種外部監督機制，此時
    ，法院僅在就檢察官所為不起訴或緩起訴之處分是否正確加以審查，以防止檢察
    機關濫權，依此立法精神，法院就聲請交付審判案件之審查，所謂「得為必要之
    調查」，其調查證據之範圍，自應以偵查中曾顯現之證據為限，不可就告訴人新
    提出之證據再為調查，亦不可蒐集偵查卷以外之證據。又依新修正刑事訴訟法第
    二百六十條對於不起訴處分已確定或緩起訴處分期滿未經撤銷者得再行起訴之規
    定，其立法理由說明，本條所謂不起訴處分已確定者，係包括「聲請法院交付審
    判復經駁回者」之情形在內，則法院就聲請交付審判案件之審查，所謂「得為必
    要之調查」，其調查證據範圍，自更應以偵查中曾顯現之證據為限，不得就告訴
    人新提出之證據再為調查，亦不可蒐集偵查卷以外之證據，否則，將與刑事訴訟
    法第二百六十條之再行起訴規定，混淆不清，合先敘明。
五、經查：
（一）聲請人原告訴意旨略以：緣聲請人之子廖振成在九十年七月三十日下午一時四
      十分許，桃芝颱風來襲期間，騎機車經過台中市西屯區永安一巷時，因位於台
      中市縣市交界之筏子溪潰堤，廖振成為水流所困，抱住電線桿，經民眾向台中
      市消防局協和消防分隊值班人員即被告乙○○報案請求搶救，詎歷時三個多小
      時，未見台中市消防局人員前往搶救，致廖振成為水流沖走溺斃，因認被告涉
      有刑法第二百七十六條第二項之業務過失致死罪嫌云云。然被告於偵查中固坦
      承受理民眾報案有廖振成者需要救援，惟否認有過失致死犯行，辯稱：伊值班
      受理後，立即以無線電通知在西屯路三段與西寧巷現場搶救之本局第一隊副大
      隊長吳進忠，及民間救難隊人員前往搶救，該地點當天待救援之民眾有一百多
      人，上級有調出錄音帶查證過等語。按本件聲請人之指述，主要以現場證人張
      火成、柯瑞彬證述當天下午一時四十分許打電話通知一一九，至同日下午三時
      許，均未有消防人員到場，隨後廖振成即被沖走，以及報載稱廖振成力撐三小
      時，為洪水沖走而為監察院調查為主要依據。經查，證人即台中市消防局第一
      大隊大隊長馮明勇證稱：本次桃芝颱風造成台中市數十年來僅見之全面大洪水
      ，本局人員在當天中午十三時前完全投入救災，當天由我指揮之中港路三段交
      流道涵洞附近我們搶救受困味丹公司員工及附近災民，接下來又報進西屯路三
      段有淹水有眾多民眾受困，就分由副大隊長吳進忠進入指揮，下午十三時四十
      三分、四十四分確實有接獲二通民眾請求救援之電話，指揮中心接獲後立即聯
      絡在西屯三段現場處理人員從西屯路轉西林巷進入，也有從光明路轉西林巷進
      去搶救，但由於水流湍急橡皮艇動力艇均翻覆，主要是因瓦瑤溪、港尾仔溪都
      潰堤溪水溢流無法搶救，台中市共有三人溺斃，兩人被電死等語。證人台中市
      消防局副大隊長吳進忠證稱：當時整個區域有很多部分都淹水，因西屯區部分
      待救援點很多，我才到現場指揮，被告有以無線電聯繫有人在永安一巷受困，
      要我派員救援，我們離現場有二、三公里遠，但前段五百公尺因瓦瑤溪溪水溢
      流淹水，我指揮之救援隊駕駛救生艇過去搶救，另外也請民間救難團體過去支
      援，但救生艇及水中摩托車各一組均翻覆，之後我們立即聯絡救難指揮中心轉
      向空中警察隊及軍方（海鷗直昇機）請他們支援直昇機救助受困之人（即廖振
      成），直昇機因為天候惡劣機場關閉稍有延遲到場，但已經來不及，民眾不知
      道我們已派員搶救，誤以為我們聯絡太慢等語。證人台灣國際緊急救難總隊中
      區聯隊編號０二一六隊員駕駛水上摩托車趕赴現場之曾敏智證稱：我們接到命
      令後馬上過去，但水流很大，開出數分鐘後水上摩托車在西屯路與西寧巷口就
      翻覆為水流沖走，後來被其他救難人員救起等語。證人即趕赴現場救援之消防
      局第二大隊大誠分隊隊員（現調信義分隊）方耀昌證稱：我與另外三位同事開
      橡皮艇前去救援（廖振成），但也在西屯路與西寧巷口被水沖走，另外三位同
      事被沖到下游，我因抓到東西自己爬上岸等語。據上論述，被告在勤務中心執
      勤已立即聯絡現場指揮官指揮聯絡救生艇及水中摩托車、直昇機至現場搶救，
      純因水流兇猛，天後惡劣機場關閉等自然因素，造成車艇翻覆，直昇機遲延，
      無法立即趕赴現場，被告應無過失情事，堪以認定。次查，本次桃芝颱風重創
      台中市，九十年七月三十日驟雨降下二二九公厘雨量，歷年罕見，對台中市排
      水造成嚴重之負荷，於當日十一時至十四時期間短時間內降下豪雨一五四‧五
      公厘之驚人雨量，加以中央山脈等山區雨量匯集，大甲溪上游豪雨沖向下游致
      筏子溪不及宣洩，導致氾濫成災，尤以西屯區筏子溪、港尾仔溪溪邊地區最為
      嚴重，而該日自九時三十分許至十七時，台中市消防局共受理請求救援電話一
      六四八件，其中在十一時至十四時即有八四八件，本件被告受理後，立即通報
      台中市○○路○段現場搶救之指揮官派遣大誠分隊、台灣國際緊急救難總隊中
      區聯隊分別駕救生船、水上摩托車，由西屯路轉西林巷逆流而上，因西林巷變
      成湍急河道，救生船、水上摩托車於西屯路、西林巷口翻覆，無法進入，且當
      時西林巷口亦有大量民眾待救，救災人員一面搶救民眾，並再試圖進入西林巷
      搶救外，一面亦由西屯路三段八十四號接近，然因八十四號附近一片汪洋，有
      數百人受困，有很多戶平房有被大水沖倒，情況危急，救災人員（包括大誠分
      隊、西屯義消、台中風景區災難搜救協會、台中市飛狼搜救協會、台灣國際緊
      急救難總隊中區聯隊），先行在此地方救出一百多人，另西屯分隊人員由高速
      公路爬過安全護欄、圍籬，在台中市○○路養豬場、忠泰汽車一帶利用繩索救
      出十七人，又筏子溪潰堤將市區東西向交通切斷，使消防局救災人力分為東西
      兩側，西側部分僅有協和分隊一部水箱車正搶救日通貨運後面汎亞工程公司有
      一百九十人受困之臨時宿舍，與附近受困民眾，協和分隊另外兩部消防車已先
      前到中港路三段淹水區進行搶救中，車子亦受困無法抽調（該處救出八十四人
      ），同時間安和路、永安一巷道路狹小積水，嚴重塞車，人車亦無法即時到達
      ，消防局在十三時四十五分，申請國軍支援二連兵力、水路兩用車及動力船，
      因交通阻塞，至十七時二十分始加入搶救，另於十四時二十五分申請國家搜救
      中心空中支援，亦因大雨機場關閉直昇機無法起飛等情，有台中市政府之調查
      報告暨監察院謝慶輝、尹士豪委員於九十年八月七日至台中市消防局調查之消
      防局所提供之書面資料與台中市消防拒絕賠償理由書影本附卷足憑。是本件台
      中市消防局已全力搶救並聯絡救難總隊、國軍全力支援，但因天候惡劣，機場
      關閉，以致於直昇機無法即時到達現場搶救受困之廖振成，亦未發現台中市消
      防局或相關公務人員有延誤情事。綜上所述，被告受理報案後，已聯絡相關單
      位全力搶救，並無延誤通知情形，尚不能以證人報案後，經過一小時二十分許
      ，消防局人員未到場，而廖振成為洪水沖走，即認被告應負業務過失致死罪責
      。此外，復查無其他積極證據足資認定被告有過失致死罪嫌，原檢察官偵查結
      果，認被告罪嫌不足，處分不起訴。
（二）又聲請人聲請再議意旨雖略以：(1)原檢察官對被告為不起訴處分理由與事實間
      有不符，職權調查能事，尚有未盡。按監察院糾正案文：「壹：被糾正機關：
      台中市政府；案由：民國九十年七月三十日桃芝颱風來襲，台中縣大雅鄉鄉民
      廖振成當日於返家途經台中市西屯區永安一巷時，因筏子溪溪水暴漲，無法通
      行，乃緊抱水泥柱等待救援，附近民眾一再報案求援，歷經數小時未見台中市
      消防隊員到場救援，致廖員被大水沖走溺斃事件，台中市災害應變中心調度人
      力未臻靈活，狀況研判欠佳，錯失第一時間及從最近地點搶救受困者之契機：
      ：相關主管機關核有疏失，爰依法提案糾正」。顯見死者廖振成受困待救，附
      近民眾一再報案求援，歷經數小時未見台中市消防隊員到場救援，被告身為消
      防分隊值班人員，難辭應注意能注意而不注意通報救援人命之過失責任，彰彰
      明甚，原檢察官乃竟援引與被告有同事情誼之證人馮明勇、吳進忠、方耀昌等
      證詞，採為有利於被告事實之認定。罔顧目擊證人張友昌、張位全、王小青、
      徐影雪、柯永祺、賴國民、張美麗、周萬山、張麗華、張欽豪、張明城、林玉
      女、張文吉、柯炎樹、柯舒敏、張申森、陳騰揚、柯瑞彬。職權調查能事嫌有
      未盡。(2)原檢察官不起訴處分理由與台中地方法院民事判決理由兩岐，顯有調
      閱民事案卷參考偵辦之必要。查台中地方法院九十一年度國字第一號民事判決
      第九頁肆：得心證之理由：按「公務員於執行行使公權力時，因故意或過失不
      法侵害人民自由或權利者，國家應負賠償責任。公務員怠於執行職務，致人民
      自由或權利遭受損害者，亦同」。國家賠償法第二條第二項定有明文。本件原
      告既以前項(一)兩造所不爭執之事實，依國家賠償法第二條第二項後段之規定請
      求被告賠償，則本件茲應審究者，厥為該條之成立要件：行為人需為公務員
      。需為執行職務行使公權力之行為。行為不法（於本件即怠於執行職務之
      不作為）。需行為人有故意或過失。須人民之自由或權利遭受侵害。不
      法行為與損害之發生有相當因果關係。．．．查本件被告台中市消防局，依消
      防法第二十五條規定，遇有天然災害發生時，應即配合搶救及緊急救護，是所
      屬消防救難人員為依法令從事公務之人員，對於轄區人民之生命、身體、財產
      遭受天然危害時，依相關法定應施以緊急救護等行為，自屬執行職務行使公權
      力之行為，亦屬義務。．．．綜上所述，本件情節要與國家賠償法第二條第二
      項後段成立要件一一相符，被告機關所屬公務員（應指本案被告乙○○），因
      怠於執行職務致原告二人之子廖振成之生命受有損害，自應依該規定，負損害
      賠償責任。顯見民事判決理由認定被告乙○○應負業務過失致死罪責明確，依
      法有據。乃原檢察官不起訴處分理由竟以台中市消防局已全力搶救並聯絡救難
      總隊、國軍全力支援，但因天候惡劣，機場關閉，以致於直昇機無法即時到達
      現場搶救受困之廖振成。．．．被告受理報案後，已聯絡相關單位全力搶救，
      並無延誤通知情形．．．其業務過失致死罪責自屬不足。從而原檢察官不起訴
      處分理由與台中地方法院民事判決理由相背。升斗小民，何處何從。(3)綜上以
      陳，原檢察官對本件被告不起訴處分理由偏頗，職權調查能事未盡等情，指摘
      原不起訴處分不當等語。然臺灣高等法院台中分院檢察署駁回聲請人再議理由
      略稱：「聲請人之子廖振成於民國九十年七月三十日下午一時四十分許，騎機
      車經過台中市西屯區永安一巷時，適為桃芝颱風來襲期間，位於台中市縣市交
      界之筏子溪潰堤，廖振成為水流所困，抱住電線桿，經民眾向台中市消防局協
      和消防分隊值班人員即被告乙○○報案請求搶救，至同日下午三時許，未見台
      中市消防局人員前往搶救，致廖振成為水流沖走溺斃等情，固係屬實，而被告
      乙○○係台中市消防局協和消防分隊值班人員，其於接獲民眾報案請求搶救，
      確有隨即以無線電聯繫有人在永安一巷受困之情形，要求派員救援，又救難指
      揮中心接獲後立即聯絡在西屯三段現場處理人員從西屯路轉西林巷進入，也有
      從光明路轉西林巷進去搶救，但由於水流湍急橡皮艇動力艇均翻覆，主要是因
      瓦瑤溪、港尾仔溪都潰堤溪水溢流無法搶救，甚者，救難指揮中心亦轉向空中
      警察隊及軍方（海鷗直昇機）請他們支援直昇機救助受困之人（即廖振成），
      直昇機因為天候惡劣機場關閉稍有延遲到場，但已經來不及，民眾不知道已派
      員搶救，誤以為聯絡太慢等情，業經證人馮明勇、吳進忠、方耀昌、曾敏智證
      述綦詳，至於聲請人所舉之目擊證人張友昌、張火成，柯瑞彬等人，經原檢察
      官傳訊，證人張友昌未遵傳到庭應訊，另證人張火成，柯瑞彬於原偵查中固證
      稱：目擊廖振成遭洪水困住，曾打電話向台中市消防局人員求救，消防人員並
      未出現，渠等十幾個人設法各種方式施救，都沒有辦法等語，惟對於被告接獲
      民眾報案請求搶救後，確有隨即以無線電聯繫有人在永安一巷受困之情形，要
      求派員救援之事實並不知情，是聲請人所舉之目擊證人張火成，柯瑞彬之證言
      ，自不足作為不利被告之證據；又聲請人提出臺灣臺中地方法院九十一年度國
      字第一號民事判決，被告並非該案之當事人，況且該判決亦未認定本件被告有
      何應注意能注意而不注意之過失行為，則聲請人謂被告應負過失致死罪責，尚
      嫌無據等語。」，而將聲請人再議之聲請駁回。
（三）再前開不起訴處分及駁回再議理由暨事證，復經本院調閱前開卷證核閱屬實。
      聲請人前開聲請交付審判之理由，已於前開不起訴處分書及駁回再議處分書皆
      已詳細論列說明；聲請人徒以本院九十一年度國字第一號民事判決中所載：「
      ．．．綜上所述，本件情節要與國家賠償法第二條第二項後段成立要件一一相
      符，被告機關所屬『公務員』，因怠於執行職務致原告二人之子廖振成之生命
      受有損害，自應依該規定，負損害賠償責任。」等語之「公務員」一詞，應係
      指被告乙○○，並逕予認定被告乙○○應負業務過失致死罪責等語，指摘原檢
      察官不起訴處分理由與本院上開民事判決理由相背，顯係曲解該段民事判決文
      之意旨，且屬率斷，實無可採。另原檢察官為不起訴處分之理由及再議駁回之
      理由，亦無何違背經驗法則、論理法則或其他證據法則之情事。本院因認本件
      並無「告訴人所指摘不利被告之事證未經檢察機關詳為調查或斟酌，或不起訴
      處分書所載理由違背經驗法則、論理法則或其他證據法則」等得據以交付審判
      之事由存在。故聲請人聲請交付審判，為無理由，應予駁回。
六、據上論斷，依刑事訴訟法第二百五十八條之三第二項前段，裁定如主文。
中      華      民     國    九十一    年     十一     月     十一     日
                                臺灣臺中地方法院刑事第六庭
                                 審判長法  官   梁  堯  銘
                                       法  官   劉  麗  瑛
                                       法  官   許  月  馨
右正本證明與原本無異。
不得抗告。
                                       書記官
中      華      民      國    九十一    年     十一     月     十一     日
